【裁判字號】    94,交聲,1128
【裁判日期】    950125
【裁判案由】    違反道路交通管理處罰條例聲明異議
【裁判全文】
臺灣臺北地方法院交通事件裁定        94年度交聲字第1128號
原處分機關  臺北市交通事件裁決所
異議人即
受處分人    甲○○
上列異議人即受處分人因違反道路交通管理處罰條例案件，對於
臺北市交通事件裁決所民國94年10月6 日所為處分（原處分案號
：北市裁一字第裁22-A1A210538號）聲明異議，本院裁定如下：
    主  文
異議駁回。
    理  由
一、本件異議人即受處分人甲○○（原名孫培中）於民國九十四
    年八月二日上午十一時五分，駕駛車牌號碼2C-5506 號自用
    小客車，停放於臺北市○○路○段東向西方向路邊，其開啟
    左前車門時，疏未注意後方來車，此時適有同向由陳劍宗所
    騎乘之車牌號碼BQD-299 號機車沿第三車道行駛而至，該機
    車右側乃擦撞異議人自小客車左前車門，陳劍宗因此人車倒
    地並受有頭部外傷、顱內出血之傷害，經送醫急救，仍於同
    年月十日二十一時五十八分許不治死亡。臺北市政府警察局
    交通警察大隊員警鄭美惠乃以異議人違反道路交通管理處罰
    條例第六十一條第一項第四款之規定製單舉發，異議人提出
    申訴，經原處分機關函請舉發機關台北市政府警察局交通警
    察大隊調查後仍認受處分人有前開違規行為，乃依道路交通
    管理處罰條例第六十一條第一項第四款、第六十七條第三項
    、違反道路交通管理事件統一裁罰基準及處理細則第四十三
    條、第四十四條、第六十一條之規定裁處受處分人吊銷駕駛
    執照、一年內禁考等情，有台北市政府警察局舉發違反道路
    交通管理事件通知單、台北市交通事件裁決所違反道路交通
    管理事件裁決書暨送達證書、台北市交通事件裁決所九十四
    年十月十一日北市裁一字第09441508400號函、台北市政府
    警察局交通警察大隊九十四年九月三十日北市警交大事字第
    09434538600號函、道路交通事故現場圖、台北市政府警察
    局大安分局交通分隊道路交通事故補充資料表、交通事故談
    話紀錄表、台灣台北地方法院檢察署相驗屍體證明書、交通
    違規案件陳述書各一份在卷可稽，並經本院依職權調取台灣
    台北地方法院檢察署九十四年偵字第一六二五三號偵查卷宗
    、九十年相字第五九三號相驗卷宗核閱屬實。
二、異議意旨略以：異議人於前揭時、地停車準備下車前，確有
    查看後照鏡並回頭查看後方有無來車，當時並未發現陳劍宗
    所騎乘之機車，異議人方開啟車門且僅將車門稍微開啟尚未
    超出停車格時，即遭陳劍宗所騎乘之機車高速撞擊，該機車
    並滑行長達約十公尺才停止，足見其車速之快，而正因陳劍
    宗車速過快，故異議人查看時未能發覺陳劍宗所騎乘之機車
    。異議人於事故發生後下車查看時，陳劍宗並未戴安全帽，
    而不論陳劍宗係未戴安全帽或因未戴牢而飛往他處，亦係陳
    劍宗發生不幸之重要原因。異議人開啟車門時既已加以注意
    ，本件係陳劍宗超速且未戴安全帽導致其死亡之結果，異議
    人並無違規肇事致人死亡之情事等語。
三、按汽車停車向外開啟車門時，應注意行人、車輛，並讓其先
    行，道路交通安全規則第一百十二條第一項第十五款定有明
    文。又汽車駕駛人違反道路交通安全規則，因而肇事致人死
    亡者，吊銷其駕駛執照，道路交通管理處罰條例第六十一條
    第一項第四款亦有明文。異議人雖以其開啟車門時有注意後
    方車況等語置辯，然依異議人所稱其甫開啟左前車門且於車
    門僅稍微打開尚未完全開啟之際，即遭陳劍宗騎乘機車撞及
    其左前車門等語，及參以道路交通事故補充資料表所載並車
    損相片所示，異議人自小客車之左前車門下方凹損，陳劍宗
    機車右前車頭刮痕及右側車身破裂之車損情況以觀，可見於
    兩車碰撞前，陳劍宗之機車已極為接近異議人之自小客車，
    倘異議人於開啟車門前確有檢視後照鏡並回頭查看後方車況
    ，確定無來車後始開啟車門，又豈會於甫開啟車門之瞬間，
    旋即遭陳劍宗之機車撞及；再無論異議人之車速如何之快，
    亦斷無可能於異議人視線所不能及之遠處，瞬間疾駛而至與
    異議人之自小客車發生碰撞，異議人辯稱因陳劍宗車速過快
    致其查看時未能發覺陳劍宗所騎乘之機車云云，顯係卸責之
    詞，不可採信。是異議人停車後疏未注意後方車況即貿然向
    外開啟左前車門，致後方由陳劍宗所騎乘之機車右側車身擦
    撞異議人自小客車左前車門，使陳劍宗因此人車倒地後受有
    頭部外傷、顱內出血之傷害，經送醫急救仍不治死亡，異議
    人上開違規行為與陳劍宗之死亡結果間並具有因果關係，則
    異議人駕駛汽車違反道路交通安全規則，因而肇事致人死亡
    之情甚為明確，至於陳劍宗是否有超速行駛或未戴安全帽而
    就本件事故之發生或損害之擴大與有過失之情形，尚屬刑事
    過失責任程度量刑之參考或民事損害賠償責任過失相抵之問
    題，與異議人違反前揭交通規則而應受行政罰尚無關涉，自
    難以此解免異議人應負之違規責任。
四、綜上，異議人確有停車開啟車門時未注意車輛，因而肇事致
    人死亡之違規行為。從而，原處分機關依道路交通管理處罰
    條例第六十一條第一項第四款、第六十七條第三項規定，裁
    處異議人吊銷駕駛執照，一年內禁考，核無違誤，受處分人
    之異議為無理由，應予駁回。
據上論斷，應依道路交通案件處理辦法第十九條，裁定如主文。
中    華    民    國     95    年    1    月    25    日
                  交通法庭法  官 鍾淑慧
以上正本證明與原本無異。
如不服本裁定，應於送達後5日內，向本院提出抗告狀。
                           書記官 劉英芬
中    華    民    國    95    年    1    月     27    日


司法院資訊處製作；財團法人民間司法改革基金會備份。
